【裁判字號】    91,易,1307
【裁判日期】    920220
【裁判案由】    傷害等
【裁判全文】
臺灣屏東地方法院刑事判決                        九十一年度易字第一三七號
    公  訴  人  臺灣屏東地方法院檢察署檢察官
    被      告  甲○○
右列被告因傷害等案件，經檢察官提起公訴（九十一年度偵字第二○一三號、第二六
四六號），本院判決如左：
    主  文
甲○○傷害人之身體，處有期徒刑貳月，如易科罰金，以佰元折算壹日；又連續意
圖散布於眾，而指摘足以毀損他人名譽之事，處有期徒刑月，如易科罰金，以佰
元折算壹日；應執行有期徒刑肆月，如易科罰金，以佰元折算壹日。
    事  實
一、甲○○因與戊○○發生金錢糾紛，心生怨恨，於民國九十年十二月三十一日十六
    時許，前往屏東縣九如鄉○○村○○路七十號「農友西藥房」，竟基於傷害他人
    身體之犯意，先徒手拉住戊○○之胸口，毆打戊○○頭部，再至其所騎乘機車上
    取出鐮刀一把，朝戊○○頭部劃傷一刀，使戊○○受有前額撕裂傷三公分併腦震
    盪徵候群之傷害。復意圖散布於眾，毀損他人名譽之概括犯意，先於九十一年一
    月十日上午八時許，在其屏東縣九如鄉○○村○○路十三巷十號住處，向來訪鄰
    居楊榮玉表示：「伊與戊○○發生好幾次性關係」等語，指摘足以毀損戊○○之
    名節之事。復於九十一年一月二十日上午九時許，在屏東縣九如鄉九如郵局門前
    ，公然對在場己○○、陳登旺等人揚稱：「伊與戊○○同居三年，戊○○騙伊好
    幾分地」等語，指摘足以毀損戊○○名節及品行之事。
二、案經戊○○告訴及屏東縣警察局里港分局報告臺灣屏東地方法院檢察署檢察官偵
    查起訴。
    理  由
一、訊據被告甲○○固坦認在「農友西藥房」與告訴人戊○○發生爭執之事實，惟矢
    口否認涉有傷害及誹謗之犯行，辯稱：戊○○所說的都不實在，戊○○欠我工資
    ，戊○○要將機車讓我抵債，我拿刀要趕狗，戊○○就過來搶我的鐮刀，但是我
    的鐮刀子被丁○○搶走，戊○○又去向丁○○搶刀子才受傷。我和陳登旺不認識
    ，我對陳登旺那樣講，但我曾跟楊榮玉這樣說，那是因為楊榮玉問我的。我的確
    與戊○○在我家同居三年云云，惟查：
  (一)右揭犯罪事實，業據告訴人戊○○指訴歷歷，復有寶建醫院驗傷診斷書二紙附卷
    可稽，並經證人丙○○於偵查中及本院審理時證稱：戊○○有一天在我家客廳坐
    時，甲○○經過我家叫戊○○出去，以手拉住戊○○的胸口，戊○○要阻擋時，
    甲○○就打戊○○的太陽穴兩下，二人就發生口角，甲○○回頭要去機車拿鐮刀
    時自己跌倒，又爬起來去拿鐮刀，我說拿刀是犯法的，聽到甲○○說要給戊○○
    死，甲○○拿刀要傷害戊○○，戊○○閃避不及額頭被傷害一刀，甲○○看到流
    血後就離開。甲○○與戊○○並沒有在搶奪鐮刀，甲○○也沒有拿鐮刀趕狗等語
    （見偵查卷第十二頁及本院審理筆錄第十九頁）；及證人庚○○於本院審理結稱
    ：我聽到隔壁丙○○家有吵鬧聲我出去看，甲○○、丁○○、戊○○、丙○○在
    場，甲○○跟戊○○在拉扯，甲○○打戊○○的頭部，戊○○倒地後又站起來，
    甲○○到機車拿一支割香蕉的刀子，要傷害戊○○，我就跟甲○○說你與女人打
    架為何要拿刀子。戊○○被甲○○割傷額流血，我看到後就打一一九等語（見偵
    查卷第十二頁及本院審理卷第四十一頁至四十二頁）在卷甚詳。可證被告持鐮刀
    傷害告訴人之犯行明確。
  (二)雖證人丁○○證稱：甲○○並沒有叫我一起去，我工作回家路過「農友西藥房」
    ，看見甲○○與戊○○二人在互毆，甲○○被戊○○毆打在地，我去拉開他們，
    後來因為丙○○家裡有一隻狗很兇，甲○○拿鐮刀要打狗後，甲○○要去牽機車
    戊○○要阻止，兩個人都在搶那支鐮刀，我就上前將鐮刀搶過來，那時戊○○並
    沒有受傷，戊○○受傷不是我造成的，戊○○如何受傷我不清楚。在此之前他們
    二人已經搶了一陣子。我將鐮刀丟到旁邊我就騎機車走了，後來發生什麼事我就
    不曉得云云，惟其證述內容不僅與證人丙○○及庚○○所證述前述情節相佐外，
    又與被告於偵查時及本院審理中所供述：丁○○在路上遇到我，我們一起到現場
    。戊○○過來搶我的鐮刀，但我鐮刀被丁○○搶走，而戊○○又去向丁○○搶過
    來。戊○○向丁○○搶鐮刀才受傷等語不同（見偵查卷第十一頁反面、本院審理
    卷第二十一頁），足見其所言顯有可疑，且與被告所述部分有重大歧異，實難採
    為有利於被告之認定。
  (三)證人己○○證述：在九十年農曆十二月二十日（即九十一年二月一日），我要去
    佛光山，我在九如郵局等人，我聽到甲○○說戊○○跟他同居好幾年，騙他幾分
    地，他當著很多人面前這樣講等語（見本院審理卷第二十二頁）；證人陳登旺證
    稱：農曆九十年十二月十八、十九日早上九點左右，在九如郵局前面，甲○○說
    他跟戊○○同居三年，在現場有五、六個人都有聽到等語（見本院審理卷第四十
    三頁）；及證人楊榮玉亦結稱：九十一年一月十日上午八點，我去找甲○○家裡
    找他時，甲○○跟我說他與戊○○發生關係，並且有好幾次，甲○○拿出一本筆
    記簿當著我的面告訴我等語（見本院審理卷第四十三頁）在卷綦詳，是被告有右
    開誹謗之犯行灼然甚明。
  (四)雖被告指稱告訴人在其住處與之同居三年；而證人丁○○亦證述：戊○○四處和
    別人同居，我朋友黃俊榮告我的，黃俊榮也和戊○○同居過云云。惟依證人楊榮
    玉到庭證稱：我保證戊○○與甲○○沒有同居，因為我與甲○○是鄰居，如果有
    同居我一定知道等語（見本院審理筆錄第四十三頁）。及證人即告訴人之女兒乙○○證陳：我母親沒有跟甲○○在一起，也沒有在外面過夜，不可能跟甲○○同
    居等語（見偵查卷第三十三頁及本院審理卷第二十二頁）以觀，可徵被告及證人
    丁○○所言，僅係憑空指稱及轉述他人傳聞，均無實據，難信其真實。末按毀謗
    罪所指摘或傳述之事實，係指可能有害於他人名譽之具體事實，而不問該事實係
    真實或虛偽，且行為人只須對於自己所為指摘或傳述之行為，足以貶損他人名譽
    之社會評價具有認識，並不以具有毀損他人名譽之目的為必要。而被告既已對楊
    榮玉、己○○及陳登旺具體指摘告訴人與其發生好幾次性關係、同居三年、騙伊
    有幾分地云云，而該事實顯然足以貶抑告訴人之人格、品行及貞操，使一般人對
    告訴人社會評價有所誤解，則不論被告指摘之事實是否真實，均應負毀謗刑責。
    更遑論被告無法證實告訴人有上述行為。退一步而言，縱令其所指摘前述事實為
    真正，惟此僅涉及私德，亦與公共利益無關，仍無法解免上開犯行之成立。
  (五)綜上，被告所辯上情，無非是卸責之詞，不足採信，其傷害及誹謗之罪證，洵屬
    明確，其犯行均堪認定。
二、核被告甲○○所為，係犯刑法第二百七十七條第一項之傷害罪及第三百十條第一
    項之誹謗罪。被告先後二次毀謗犯行，時間緊接，犯罪構成要件相同，顯係出於
    概括之犯意為之，為連續犯，依刑第五十六條之規定，以一罪論，並加重其刑。
    又被告所犯上開二罪，犯意各別，罪名不同，應分論併罪之。爰審酌被告與告訴
    人因金錢借貸糾紛，而衍生本案，對告訴人所造成身體之傷害、名譽貶損及犯後
    未達成和解，賠償損害，態度不佳等一切情況，分別量處如主文所示之刑，並定
    其應執行刑，及均諭知易科罰金之折算標準。
三、至公訴意旨另以被告基於概括犯意，意圖散布於眾，自九十年間起至九十一年四
    月間止，連續以「戊○○與我同居三年，騙了他三十多萬元及好幾塊地」、「戊○○到處討客兄」等足以毀損戊○○名譽、涉於私德而與公益無關之言語，在屏
    東縣九如鄉郵局、上址等不特定處所，向戊○○之友人林清香及其親屬等不特定
    人散布指摘，而涉有刑法第三百十條第一項之誹謗罪云云，惟查，除上開有罪部
    分，業經證人己○○、陳登旺及楊榮玉到庭證述綦詳外，其他部分告訴人及公訴
    人並未舉證以實其說，此外復無其他積極證據足資認定被告有此部分誹謗之犯行
    ，原應為無罪之諭知，惟公訴意旨認此部分與前開有罪部分有連續犯之關係，爰
    不另為無罪之諭知，附此敘明。
據上論斷，應依刑事訴訟法第二百九十九條第一項前段，刑法第二百七十七條第一項
、第三百十條第一項、第五十六條、第四十一條第一項前段、第五十一條第五款，罰
金罰鍰提高標準條例第一條前段、第二條，判決如主文。
中      華      民      國    九十二    年      二      月     二十     日
                                    臺灣屏東地方法院刑事第五庭
                            法  官   楊萬益
右正本證明與原本無異。
如不服本判決應於收受本判決送達後十日內向本院提出上訴書狀，其未敘述上訴理由
者，並得於提起上訴後十日內向本院補提理由書狀（均須按他造當事人之人數附繕本
 ）「切勿逕送上級法院」
                                        書記官   呂坤宗
中    華    民    國     九十二      年      二      月      二十六     日
附錄本判決論罪之法條全文：
刑法第二百七十七條條第一項
 (普通傷害罪)
傷害人之身體或健康者，處三年以下有期徒刑、拘役或一千元以下罰金。
刑法第三百十條第一項
 (誹謗罪)
意圖散布於眾，而指摘或傳述足以毀損他人名譽之事者，為誹謗罪，處一
年以下有期徒刑、拘役或五百元以下罰金。


司法院資訊處製作；財團法人民間司法改革基金會備份。
